臺灣高等法院高雄分院刑事判決　　　　100年度上易字第136號
上　訴　人　臺灣高雄地方法院檢察署檢察官
被　　　告　郭珮儀
上列上訴人因被告收受贓物案件，不服臺灣高雄地方法院99年度
審易字第3399號中華民國99年12月23日第一審判決（起訴案號：
臺灣高雄地方法院檢察署99年度偵字第8483號），提起上訴，本
院判決如下：
    主  文
上訴駁回。
    理  由
壹、公訴意旨略以：被告郭珮儀（下稱被告）明知車牌號碼E3-9
    460 號自用小客車（下稱上開自小客車），係為來路不明之
    贓物（價值約新臺幣3 萬元，該車係史劉美玉於民國98年7
    月17日9 時10分許，在高雄市○鎮區○○街79號前遭人竊取
    ），竟不違背其本意，基於收受贓物之犯意，於不詳時地，
    收受上開自小客車而持有之。嗣於98年7 月20日19時50分許
    ，為警在高雄市鳳山區（原高雄縣鳳山市，下同）武營路60
    號前尋獲上開自小客車，經採集車內指紋送鑑後，其中後視
    鏡上所採得之指紋2 枚與郭珮儀左拇指及右拇指指紋相符。
    因認被告涉犯刑法第349 條第1 項收受贓物罪嫌云云。
貳、按犯罪事實應依證據認定，無證據不得認定犯罪事實；不能
    證明被告犯罪者，應諭知無罪之判決，刑事訴訟法第154 條
    第2 項、第301 條第1 項分別定有明文。又事實之認定，應
    憑證據，如未能發現相當證據，或證據不足以證明，自不能
    以推測或擬制之方法，為裁判基礎；且認定不利於被告之事
    實須依積極證據，苟積極證據不足為不利於被告事實之認定
    時，即應為有利於被告之認定；另認定犯罪事實所憑之證據
    ，雖不以直接證據為限，間接證據亦包括在內，然而無論直
    接證據或間接證據，其為訴訟上之證明，須於通常一般之人
    均不致有所懷疑，而得確信其為真實之程度者，始得據為有
    罪之認定，倘其證明尚未達到此一程度，而有合理之懷疑存
    在而無從使事實審法院得有罪之確信時，即應由法院為諭知
    被告無罪之判決（最高法院30年度上字第816 號、40年度台
    上字第86號、76年度台上字第4986號判例意旨參照）。又刑
    事訴訟法第161 條已於91年2 月8 日修正公布，其第1 項規
    定：檢察官就被告犯罪事實，應負舉證責任，並指出證明之
    方法。因此，檢察官對於起訴之犯罪事實，應負提出證據及
    說服之實質舉證責任。倘其所提出之證據，不足為被告有罪
    之積極證明，或其指出證明之方法，無從說服法院以形成被
    告有罪之心證，基於無罪推定之原則，自應為被告無罪判決
    之諭知（最高法院92年台上字第128 號判例意旨參照）。
參、證據能力方面：
    按傳聞法則之重要理論依據，在於傳聞證據未經當事人之反
    對詰問予以核實，乃予排斥，惟若當事人已放棄對原供述人
    之反對詰問權，於法院審判時表明同意該等傳聞證據可作為
    證據，基於證據資料愈豐富，愈有助於真實發現之理念，並
    貫徹刑事訴訟法修法加重當事人進行主義之精神，確認當事
    人對於證據能力有處分權之制度，傳聞證據經當事人同意作
    為證據，法院認為適當者，亦得為證據。另當事人於調查證
    據時，對於傳聞證據表示「沒有意見」、「對於證據調查無
    意見」，而未於言詞辯論終結前聲明異議，應視為已有將該
    等傳聞證據採為證據之同意，此刑事訴訟法第159 條之5 定
    有明文。檢察官及被告於本院準備程序及審判期日，已表示
    對於全案傳聞證據之證據能力均無意見，且同意作為本案之
    證據（見本院卷第21至22頁、第32頁），依刑事訴訟法第15
    9 條之5 之規定，檢察官及被告已同意本案之傳聞證據均有
    證據能力，本院斟酌該等證據並非非法取得，亦無證明力明
    顯過低之情形，是該等證據，均得採為證據。
肆、實體方面：
一、公訴意旨認被告涉犯刑法第349 條第1 項之收受贓物罪嫌，
    係以：被告之供述、被害人史劉美玉於警詢中之指述、高雄
    縣政府警察局鑑識課刑案現場勘察報告表、內政部警政署刑
    事警察局99年1 月19日刑紋字第0980181043號鑑驗書、被告
    之指紋卡片各1 份等件，資為論罪之依據。訊據被告堅詞否
    認有何收受贓物犯行，辯稱：伊不會開車，伊乘坐別人車子
    時，有時會伸手碰觸車內後視鏡，以整理自己的服裝儀容，
    可能因此在車內留下伊的指紋等語。經查：
  (一)上開自小客車為被害人史劉美玉所有，該車原停放於高雄市
    ○鎮區○○街79號前，於98年7 月17日9 時10分被發現失竊
    ，嗣經警於98年7 月20日19時50分許，在高雄市○○區○○
    路60號前尋獲，並於車內後視鏡採得指紋2 枚，經送內政部
    警政署刑事警察局比對結果，與被告之左拇指、右拇指之指
    紋相符等節，有證人史劉美玉於警詢中之證述（見警卷第9
    至13頁）、失車案件基本資料1 份（見警卷第14至15頁）、
    高雄市政府警察局（原高雄縣政府警察局）鑑識科刑案現場
    勘查報告表、內政部警政署99年1 月9 日刑紋字第09801810
    43號鑑驗書、被告之指紋卡片等件在卷可稽（見警卷第17至
    20頁），是此部分事實堪以認定。
  (二)被告迭於警詢、偵查、原審及本院審理時，均辯稱伊不會開
    車。經原審查詢公路監理電子閘門，被告並未領有汽車駕駛
    執照，有其證號查詢汽車駕駛人資料1 份在卷可稽（見原審
    卷第47頁），且本案並未於上開自小客車之方向盤、駕駛座
    車門等處採得被告之指紋，即難以遽認上開自小客車曾由被
    告所駕駛。
  (三)上開自小客車之車內後視鏡雖沾附有被告之2 枚指紋，然此
    僅足以證明被告曾經以手觸碰該後視鏡，而碰觸該後視鏡之
    原因多端，一般人於車內欲攬鏡自照，雖可使用前座遮陽板
    所附鏡子，惟乘坐於後座之乘客亦有可能直接移動觸目所及
    之車內後視鏡以供使用，此仍屬合乎常情。是被告辯稱：伊
    乘坐別人車子時，有時會伸手碰觸車內後視鏡，以整理自己
    的服裝儀容，可能因此在車內留下伊的指紋等語，尚非虛佞
    ，洵可採信。
  (四)按贓物之罪責成立與否，實取決於能否積極證明行為人於收
    受該財產標的時，對於該標的物之不明來源具有認識，並出
    於犯罪之故意予以收受，致使原所有權人難以追及或回復，
    而非以曾經使用該財產標的之事實，即予推斷行為人有贓物
    之犯行。苟未可證明被告自始有此犯意，縱然該標的物確曾
    為被告所使用，均無從推斷被告於使用標的物之初，主觀上
    即具有贓物之不法認識並建立支配管理而予以收受。是縱然
    被告曾使用過上開自小客車，亦無法僅憑自車內後視鏡採集
    到被告之指紋，即認被告有贓物之認識及收受贓物之犯意，
    更不能執此進而推論被告有明知或可得而知為贓物，而仍予
    以收受之犯行。
二、綜上所述，依檢察官所舉之證據，雖可證明被告乘坐過上開
    自小客車，而在車內後視鏡留下2 枚指紋，然尚難因此遽認
    被告有收受贓物之主觀犯意及客觀行為，是其所為訴訟上之
    證明，尚未達於通常一般之人均不致有所懷疑，而得確信其
    為真實之程度，依刑事訴訟制度「倘有懷疑，即從被告之利
    益為解釋」、「被告應被推定為無罪」之證據法則，即難據
    以為不利於被告之認定。此外，本院依卷內現存全部證據資
    料，復查無其他證據足資認定被告確有檢察官所起訴之犯行
    ，即屬不能證明被告犯罪，揆諸前開說明，自應為被告無罪
    之諭知。
三、原審因而認被告犯罪無法證明，而為無罪之諭知，認事用法
    並無違誤。檢察官上訴意旨，猶執前詞，指摘原判決不當，
    為無理由，應予駁回。
據上論結，應依刑事訴訟法第368 條，判決如主文。
本案經檢察官吳茂松到庭執行職務。
中    華    民    國    100   年    4     月    8     日
                  刑事第十一庭  審判長法  官  翁慶珍
                                      法  官  石家禎
                                      法  官  孫啟強
以上正本證明與原本無異。
不得上訴。
中    華    民    國   100    年    4     月    8     日
                                      書記官  劉鴻瑛